【裁判字號】    98,上訴,2394
【裁判日期】    980707
【裁判案由】    偽造文書等
【裁判全文】
臺灣高等法院刑事判決                98年度上訴字第2394號
上  訴  人
即  被  告  乙○○
                    （現另案於臺灣桃園監獄執行）
上列上訴人因偽造文書等案件，不服臺灣板橋地方法院97年度訴
字第3462號，中華民國98年4月16日第一審判決（起訴案號：臺
灣桃園地方法院檢察署97年偵字第15689號），提起上訴，本院
判決如下：
    主  文
上訴駁回。
    理  由
一、按提起第二審之上訴，其上訴書狀應敘述具體理由，為第二
    審上訴必備之程式，此觀刑事訴訟法第361條第2項之規定甚
    明。倘上訴理由之敘述未合乎具體之要求者，其上訴即屬同
    法第362條前段所定「上訴不合法律上之程式」，第二審法
    院應依同法第367條前段之規定，以判決駁回之。至其理由
    之具體與否，屬第二審法院審查範圍，不在第一審法院命補
    正之列，上訴書狀如已敘述理由，無論其具體與否，即無待
    其補提理由書或命補正之問題。此與上訴書狀全未敘述上訴
    理由者，第一審法院依刑事訴訟法第361條第3項之規定，應
    定期間先命補正之情形，尚屬有別。又第二審上訴之目的，
    既在於請求撤銷、變更原判決，則所謂「具體理由」，自應
    就原判決如何足以撤銷、如何應予變更之「事實上」或「法
    律上」之具體根據，本於確實之訴訟資料暨原因事實之所出
    ，逐一予以敘述、記載，必已具體指出原判決事實認定有如
    何之錯誤（例如原判決所採納之證據如何不具證據能力，以
    及所為證明力之判斷如何違背經驗、論理法則等），法律之
    適用（尤其實體法）有如何違誤之處，形式上足以動搖原判
    決使之成為不當或違法而得改判之事由；必要時並應提出有
    利於己之證據，期使第二審法院採納，俾為有利於上訴人之
    認定，始屬合法。況事實審法院，對於證據之取捨，依法有
    自由判斷之權，法院對於證據能力所為之判斷，苟基於吾人
    日常生活之經驗，而未違背客觀上應認為確實之定則，並已
    敘明其何以為此一判斷之理由者，即與證據法則不相違背，
    不能指為違法。而上訴理由之敘述，應先合乎具體之要求，
    始有所述可取與否之實體審理與判斷之問題。是上訴人之上
    訴書狀雖敘述上訴理由，但僅泛言原判決認定事實錯誤、違
    背法令、量刑失之過重或輕縱、原判決取捨證據不當等情詞
    ，而未依上揭意旨指出具體事由，或形式上雖已指出具體事
    由，然該等事由縱使屬實，亦不足以認為原判決有何不當或
    違法，或其所陳，與訴訟資料所載不相適合者，均應認其實
    質上並未符合具體之要件，庶符節制濫行上訴之立法意旨。
二、經查：本件上訴人乙○○因不服原審就其涉犯行使偽造公文
    書共3罪，經分別判處有期徒刑2年6月、2年8月、1年2月，
    併各為相關沒收之宣告，並定應執行刑為有期徒刑5年6月之
    判決，併為相關沒收之宣告，提起上訴，其上訴理由泛稱：
    原判決依據證人丁○○之證詞，認上訴人涉販詐騙被害人丙
    ○○○等情，但上訴人係97年5月15日開始上班，而被害人
    丙○○○係於97年5月13 日即遭詐騙集團行騙，故詐騙被害
    人丙○○○並非上訴人所為，且上訴人之工作只負責開車，
    從未與被害人通電話，足認證人丁○○證稱上訴人叫伊去拿
    錢而已，與事實不符，且上訴人係未改善家中經濟始遭詐騙
    集團利用，造成被害人財產損失，上訴人很後悔所犯下的錯
    ，上訴人絕不逃避本該負之刑責，惟請酌量減輕其刑，使上
    訴人能儘早返回社會云云。但量刑之輕重，係屬事實審法院
    得依職權自由裁量之事項，苟於量刑時，已依行為人之責任
    為基礎，並斟酌刑法第57條各款所指情狀，而未逾越法定範
    圍，又未濫用其職權，即不得遽指為違法。原審於量刑時，
    已依上揭規定，審酌上訴人正值青壯，本應依循正軌賺取財
    物，詎其不思此為，竟參與詐騙集團對外行騙，佯稱係院檢
    人員，嚴重影響民眾對於司法之信賴，且其無視於行騙之對
    象已屬退休年邁之告訴人丙○○○、甲○○，竟仍對渠等年
    邁長者頤養天年所需款項訛詐，所詐得之款項復分別高達3
    百萬元以上，不僅使告訴人等財產嚴重受損，生活陷入困難
    ，且對告訴人等精神上所造之震撼、打擊更屬殘酷至極，此
    參以告訴人丙○○○為此還曾輕生即明，可見上訴人為牟得
    暴利，竟如此泯滅人性，嗣上訴人於原審審理時仍矢口否認
    詐騙告訴人丙○○○之部分，飾詞圖卸其責，且猶未與告訴
    人等達成和解或對之有所賠償，是以上訴人所為自應分別受
    有相當程度之刑事非難；惟另考量上訴人於犯後已能坦承詐
    騙告訴人甲○○部分之犯行，兼衡其之犯罪動機、目的、手
    段、素行紀錄、智識程度非高、家庭經濟狀況等一切情狀，
    分別量處有期徒刑2年6月、2年8月、1年2月，併各為相關沒
    收之宣告，並定應執行刑為有期徒刑5年6月之判決，併為相
    關沒收之宣告，既未逾越法定刑度，亦未濫用自由裁量之權
    限，且已考量上訴人犯前、犯後之情狀態度而為量刑，所為
    之量刑亦稱妥適，核無不當或違法之情形。至上訴意旨所辯
    未參與行騙被害人丙○○○部分及證人薛文祥證言不實各情
    ，業經原判決於理由中說明不予採納之理由（見原判決第8
    、9頁），經核亦無違反經驗及論理等證據法則，上訴人上
    訴意旨對原判決已說明論斷之事項，徒憑己意再為爭執，並
    未具體指摘原判決有如何採證、認事、用法等違反經驗法則
    之不當或違法，而足以影響判決本旨之不當或違法之理由，
    應認未符合具體理由之要件，揆之前揭說明，其上訴為不合
    法律上之程式，應予駁回，且不經言詞辯論為之。
據上論斷，應依刑事訴訟法第368條、第372條，判決如主文。
中    華    民    國    98    年    7     月    7     日
                  刑事第十九庭審判長法  官  黃金富
                                    法  官  魏新國
                                    法  官  吳  燦
以上正本證明與原本無異。
如不服本判決，應於收受送達後10日內向本院提出上訴書狀，其
未敘述上訴之理由者並得於提起上訴後10日內向本院補提理由書
（均須按他造當事人之人數附繕本）「切勿逕送上級法院」。
                                    書記官  廖素花
中    華    民    國    98    年    7    月     8     日


司法院資訊處製作；財團法人民間司法改革基金會備份。
